【裁判字號】    97,交聲,2082
【裁判日期】    970807
【裁判案由】    聲明異議
【裁判全文】
臺灣臺中地方法院交通事件裁定    97年度交聲字第2082號
原處分機關  交通部公路總局臺中區監理所豐原監理站
異  議  人
即受處分人  甲○○
上列受處分人因違反道路交通管理處罰條例案件，對於交通部公
路總局臺中區監理所民國97年7 月11日所為之裁決（豐監稽違字
第裁63-HC0000000號裁決書），聲明異議，本院裁定如下：
    主    文
原處分關於處罰鍰超過新臺幣貳仟柒佰元之部分撤銷。
其餘異議駁回。
    理    由
一、原處分機關略以：異議人即受處分人（下稱受處分人）甲○
    ○於民國97年6 月3 日17時5 分許，駕駛車牌號碼5703-LA
    號自小客貨車，在臺中縣新社鄉○○街93號前處，因「闖紅
    燈」之違規事實，經臺中縣警察局東勢分局警員當場攔停舉
    發，經向原舉發機關查證違規屬實，本所於97年7 月11日以
    豐監稽違字第裁63-HC0000000號裁決書裁處罰鍰新臺幣（下
    同）3 千6 百元，並依道路交通管理處罰條例第63條規定記
    違規點數3點 ，於法並無不合等語。
二、異議意旨略以：本件受處分人並未闖紅燈，警員之認定有誤
    ，且受處分人遭裁處之罰鍰有誤，紅燈右轉之罰鍰金額為9
    百元，紅燈直行之罰鍰金額為2 千7 百元，請查違規地點之
    交通路線，爰依法聲明異議。
三、按「汽車駕駛人，行經有燈光號誌管制之交岔路口闖紅燈者
    ，處新臺幣1 千8 百元以上5 千4 百元以下罰鍰。」，並記
    違規點數3 點，道路交通管理處罰條例第53條第1 項、第63
    條第1 項第3 款定有明文。
四、經查：
(一)、受處分人於上開時地，駕駛車牌號碼5703-LA號自小客貨車
    ，確有「闖紅燈」之違規事實，有原舉發機關之舉發違反道
    路交通管理事件通知單及違反道路交通管理事件裁決書各1
    份在卷可稽。本件受處分人固承認有於前揭時、地，駕駛上
    開自小客貨車途經該路口而闖黃燈之事實，惟矢口否認有闖
    紅燈之事實，辯稱：當時伊係闖黃燈，因為要右轉有減速，
    故警員會在紅燈燈號之後，才見到伊之車輛，而且伊行走之
    路並非主要幹道云云，然此業據本件舉發違規之警員即證人
    乙○○於本院訊問時到庭具結證稱：「當時我在東山街93號
    旁，對另外一輛違規車輛開完罰單，正要往對向移動，就看
    到對向的替代役正在攔受處分人的車輛，我走到東山街路中
    央時，就看到受處分人闖紅燈，我就過去請替代役倒轉V8錄
    影帶，在轉紅燈以後的2 點多秒，受處分人才經過停止線，
    而且受處分人前面那1 輛左轉車已經經過路口大約2 點多秒
    ，才看到受處分人的車子超越停止線，所以我可以斷定受處
    分人闖紅燈」、「（問：就該路段來判斷，究竟是應該判斷
    為紅燈右轉，或是直行闖紅燈？）應該是直行闖紅燈，因為
    東山街93號那邊的路是稍微右彎而已，所以該路口只要闖紅
    燈，都是屬於直行闖紅燈，不是紅燈右轉，而且該條路是主
    要幹線。」、「（據受處分人自稱他當時是闖黃燈，而不是
    闖紅燈，是否有此可能？）絕對不可能，因為錄影帶中有明
    顯的顯示受處分人是亮紅燈以後，才看到受處分人的車輛，
    從時間上來看，絕對不可能他是闖黃燈。」等語明確，而證
    人乙○○與受處分人素不相識，亦無仇怨，業據受處分人陳
    明在卷，衡情，警員當無故意設詞誣陷之理，是其所為上開
    證言，應屬真實可信。
(二)、復經本院依職權勘驗卷附光碟內容，發現：
    「（該光碟內顯示時間）
      02：36  路口燈號顯示為黃燈
      02：39  一輛黃色自小客車左轉行駛時，該路口燈號已顯
              示為紅燈
      02：42  該路口燈號仍顯示為紅燈，5703-LA 號車經過路
              口停止線仍繼續通過右轉行駛」
     （見本院卷附勘驗光碟紀錄）
     據上可知，光碟內容核與證人乙○○上開證述情節相符，
     益徵受處分人當時確係在該路口之交通號誌已呈現紅燈之
     時，猶通過停止線繼續向前行駛，確有闖紅燈之行為，灼
     然甚明。
(三)、另該路段之闖紅燈行為，業據證人乙○○證實確屬闖紅燈直
    行之行為，而非紅燈右轉之行為甚明，而證人乙○○既屬管
    轄該路段之交通警員，對該路段之違規認定，自較一般人有
    更多之認識，本院復查無何證據足資證明執勤警員有捏造事
    實、違法取締之情事，則執勤警員本其維護交通秩序、安全
    職責所為之當場舉發，自應受到合法、正確之推定。故本件
    受處分人確有闖紅燈（直行）之違規事實，堪以認定。至受
    處分人行駛之道路是否屬主要幹線，核與其行為是否有闖紅
    燈之違規認定，並不生影響，受處分人猶執此為辯，尚不足
    採。
五、又汽車（小型車）駕駛人，行經有燈光號誌管制之交岔路口
    闖紅燈，期限內繳納或到案聽候裁決者，處罰鍰2 千7 百元
    ，違反道路交通管理事件統一裁罰標準表訂有明文。本件舉
    發違反道路交通管理事件通知單上載明應到案日期為97年6
    月18日前，而受處分人於97年6 月4 日已向原處分機關提出
    陳述單，有卷附意見陳述單及查詢單、97年6 月5 日交通部
    公路總局臺中區監理所豐原監理站總收文章可資佐證，本件
    受處分人主張其未闖紅燈而聲明異議，雖如上所述，並無理
    由，惟受處分人既已在上開應到案日期前到案申訴，自應依
    前揭規定處以最低罰鍰2 千7 百元，惟原處分機關竟裁處罰
    鍰3 千6 百元，就超過罰鍰2 千7 百元之部分，尚有違誤。
六、綜上所述，原處分機關裁處罰鍰超過2 千7 百元之部分，即
    有未洽，應由本院撤銷原處分超過2 千7 百元之部分，至未
    超過2 千7 百元及違規記點之部分，核無違誤，受處分人就
    此部分聲明異議尚無理由，應予駁回。
據上論斷，應依道路交通管理處罰條例第87條第2 項、道路交通
案件處理辦法第19、20條，裁定如主文。
中    華    民    國    97    年    8     月     7    日
                  交通法庭   法  官  蔡美華
以上正本證明與原本無異。
如不服本裁定，應於裁定送達後5日內，向本院提出抗告狀。
                             書記官  張皇清
中    華    民    國    97    年    8     月     7    日


司法院資訊處製作；財團法人民間司法改革基金會備份。
